【裁判字號】    92,上易,1177
【裁判日期】    920703
【裁判案由】    詐欺
【裁判全文】
臺灣高等法院刑事判決                          九十二年度上易字第一一七七號
    上  訴  人
    即  自訴人  乙○○
                甲○○
    被      告  丙○○
    選任辯護人  陳振東律師
右上訴人因自訴被告詐欺案件，不服臺灣臺北地方法院九十一年度自字第一五一號，
中華民國九十二年二月十七日第一審判決，提起上訴，本院判決如左：
    主      文
上訴駁回。
    理      由
一、本案經本院審理結果，認第一審判決被告丙○○無罪，核無不當，應予維持，並
    引用第一審判決書記載之證據及理由。（如附件）
二、查被告丙○○係自訴人等與康寧生活公司訂定「康寧生活會館」入會契約之儲存
    金返還保證人「財團法人康寧醫院」之負責人一節，有入會契約書足稽，固堪信
    為真正；惟依據自訴人等與康寧公司間之「康寧生活會館」入會契約，康寧公司
    所負擔之主要義務，係將臺北市○○路○段四二０巷二八號五樓之十四建物及其
    室內設施提供自訴人等進住使用，自訴人等所負之主要義務，則係繳交入會費新
    台幣（下同）八十萬元、儲存金八百七十萬元及每月之管理費，並得依據入會契
    約書第二十條之規定依據入居時間之長短自儲存金中扣除特定比例之補償金後，
    中止入會契約而取回剩餘之儲存金等情，有入會契約書影本附卷足據，並為自訴
    人等所不否認，應屬真實；自此雙方權利、義務之內涵觀之，自訴人等所支付入
    會費、儲存金利息、補償金及管理費等之對價，顯然係康寧公司所有上開建物與
    「康寧生活會館」相關設施之使用權，以及康寧公司提供之相關生活上服務無訛
    ，於不影響該等建物、設施及康寧公司所提供相關服務品質之限度內，應與「康
    寧生活會館」所坐落土地之使用分區，以及該建物於使用執照上登記之用途無涉
    ；參以自訴人支付前揭款項之原因，本即在於希望享受良好的生活品質，並不在
    乎使用執照如何一節，亦據自訴人甲○○於原審陳述「（法官問：妳在裡面的生
    活，有無因為康寧生活館的使用執照的問題而受到任何影響？）我是覺得搬進來
    後服務品質與原來有差距。」、「（法官問：如果二樓中餐廳沒有關，服務品質
    也很好，你們會不會搬走？）不會。」、「（法官問：如果服務品質一直都很好
    ，你們就不會在乎使用執照的問題？）是。老人家就是在乎生活品質，生活品質
    好，就不會在乎這些。」等語明確，上開建物及所坐落土地之使用分區本身，自
    非自訴人等同意加入「康寧生活會館」，而交付康寧公司前開款項所考量之因素
    。況有關卷附台北市政府工務局使用執照附表（一）影本所載上揭建物之登記用
    途「寄宿舍」，是否限制使用之對象、可否買賣及可否出租非醫院職員等問題，
    於台北市政府七十九年十一月一日發布實施之「變更內湖區康寧護校北側附近住
    宅區為私立康寧護校用地及醫療專用區主要計劃案」都市計劃書以及台北市土地
    使用分區管制規則中，均未有相關規定等情，亦有台北市政府都市發展局九十一
    年七月十七日函一件附卷可稽，且自訴人並無法舉證甚或具體指出「康寧生活會
    館」有何因土地分區或使用執照問題遭政府機關糾察取締，而影響會員生活品質
    之事實與證據，自不得僅憑卷附台北市政府都市發展局九十一年一月十七日函中
    所示「康寧生活會館」坐落於醫療專用區，及上開建物之用途為「寄宿舍」之事
    實，推論被告丙○○係以此向自訴人等施詐，或自訴人等係誤認此項事實而陷於
    錯誤，才交付前開款項予康寧公司。復查，自訴人等雖於自訴狀中指訴康寧公司
    於「康寧生活會館」之廣告中誇大不實，餐廳及地下室俱樂部因違法經營而相繼
    關閉，房間打掃服務亦水準低落云云；惟實際上自訴人等在遷入「康寧生活會館
    」之前曾經參觀現場，「康寧生活會館」提供之各項設施及服務，除二樓的中餐
    廳於自訴人等遷入七個月之後關閉之外，其餘一樓的西餐廳、地下室的自助餐廳
    均仍繼續營業，地下室的俱樂部後來雖外包其他業者經營，然住戶無須繳交入會
    費，繳納每次一百元之清潔費即可使用，又康寧公司提供的每週一次清潔服務，
    迄自訴人等遷出時為止亦未中斷，僅要求自訴人等自付清洗窗簾費用等情，均據
    自訴人甲○○於原審審理時當庭陳述綦詳，堪信為真；則自訴人等既曾於訂約付
    款之前參觀「康寧生活會館」實際之設施及運作，嗣後康寧公司提供之設施與服
    務又確與自訴人等當時所見大致相同，又豈能僅以嗣後「康寧生活會館」內的其
    中一間餐廳關閉，及另向自訴人等收取清洗窗簾費用等情事，即遽認被告丙○○
    係利用誇大不實廣告之手段詐欺自訴人，堪認自訴人等所不滿之上開事項，應僅
    屬康寧公司於本件「康寧生活會館」入會契約之給付，是否確有瑕疵之民事問題
    而已，與刑法上之詐欺取財犯罪尚屬有間，已據原判決詳予說明理由，判決被告
    無罪，經核洵無違誤；自訴人上訴意旨仍執在原審相同陳詞認被告犯罪而指摘原
    判決不當，惟查，自訴人上訴所指摘之事項，業經原判決於理由中敘明詳實，認
    其不足證明被告犯罪，已如前述，而認事用法，乃法院得自由裁量之職權，又證
    據之證明力為何，亦由法院自由心證認定之，倘對當事人所提出之各項證據，已
    經說明予以採信或不予採納之理由而未違反一般之經驗或論理法則，即難謂有何
    違法之處，是自訴人既未提出若何之新事證以證明被告確有詐欺之犯行，僅就業
    經原審審酌之證據證明力加以爭執，委無可採，其上訴尚難認有理由，應予駁回
    。
據上論斷，應依刑事訴訟法第三百七十三條、第三百六十八條，判決如主文。
中      華      民      國    九十二    年      七      月      三      日
                              台灣高等法院刑事第十二庭
                                    審判長法  官  陳  志  洋
                                          法  官  陳  博  志
                                          法  官  沈  宜  生
右正本證明與原本無異。
不得上訴。
                                          書記官  蔡  佩  珊
中      華      民      國    九十二    年      七      月      四      日


司法院資訊處製作；財團法人民間司法改革基金會備份。
